---
title: "Entrega 1"
subtitle: "Análisis exploratorio de los datos `penguins` utilizando R base"
author:
  - "Marcos Oliva"
  - "Hugo García"
date: 09/13/2023
format: html
lang: ES
---

# Introducción

En las siguientes secciones, vamos a hacer una análisis exploratorio sobre el dataset `penguins`, proveniente de la librería `"palmerpenguins"`.

## Sobre los datos

El dataset contienen los datos de 344 pingüinos. Hay 3 especies diferentes de pingüinos en este, conseguidos de 3 islas en el Archipiélago Palmer, ubicado en la Antártida.

```{r Intro}
library("palmerpenguins")
print(penguins, width = 50)
```

## Variables

Este dataset tiene 8 variables diferentes, que explicaremos a continuación:

-   `species`: Este es un dato cualitativo que muestra la especie del pingüino. Hay 3 diferentes: *Adelie*, *Chinstrap* y *Gentoo*.
-   `island`: Este es un dato cualitativo que muestra la isla de la cual proviene el pingüino. Hay 3 diferentes: Biscoe, Dream y Torgersen.
-   `bill_length_mm`: Este es un dato cuantitativo contínuo que muestra la longitud del pico del pingüino.
-   `bill_depth_mm`: Este es un dato cuantitativo contínuo que muestra el grosor del pico del pingüino.
-   `flipper_length_mm`: Este es un dato cuantitativo contínuo que muestra la longitud de las aletas del pingüino.
-   `body_mass_g`: Este es un dato cuantitativo contínuo que muestra el peso del pingüino en gramos.
-   `sex`: Este es un dato cualitativo que muestra el género del pingüino. Pueden ser macho o hembra.
-   `year`: Este es un dato cuantitativo discreto que muestra el año de nacimiento del pingüino.

# Análisis exploratorio

```{r preload}
df = penguins

df.adelie = df[df$species=="Adelie",]
df.chinstrap = df[df$species=="Chinstrap",]
df.gentoo = df[df$species=="Gentoo",]
```

## Exploración sobre la población de pingüinos

Estudiemos la población de pingüinos en cada isla.

```{r islands1}
table(df$species,df$island)
barplot(table(df$island,df$species), legend.text = TRUE, beside = TRUE,
        args.legend=list(x="topleft"))
```

Tenemos que hay 152 pingüinos *Adelie*, 68 pingüinos *Chinstrap* y 124 pingüinos *Gentoo*. Se puede apreciar que los pingüinos de la especie *Adelie* viven en todas las islas, mientras que el resto de especies viven en islas específicas. En concreto, solo podemos encontrar pingüinos *Chinstrap* en la isla de Dream y pingüinos *Gentoo* en la isla de Biscoe. Además, solo hay pingüinos *Adelie* en la isla de Torgersen.

## Exploración sobre el pico

Estudiemos \[insertar tema\].

```{r}

```

## Exploración sobre las aletas

Estudiemos \[insertar tema\].

```{r}

```

## Exploración sobre el peso

Estudiemos \[insertar tema\].

```{r}

```

## Exploración sobre el sexo y el año de nacimiento

Estudiemos el sexo y el año de nacimiento de los pingüinos.

```{r sex&year1}
table(df$sex, df$species)
barplot(table(df$sex, df$species), legend.text=c("Hembra","Macho"), beside = TRUE, args.legend=list(x="top"))

table(df$year, df$species)
barplot(table(df$year, df$species), legend.text = TRUE, beside = TRUE, args.legend=list(x="top"))
```

