---
title: "Entrega 1"
subtitle: "Análisis exploratorio de los datos `penguins` utilizando R base"
author:
  - "Marcos Oliva"
  - "Hugo García"
date: 09/13/2023
format: html
lang: ES
---

# Introducción

En las siguientes secciones, vamos a hacer una análisis exploratorio sobre el dataset `penguins`, proveniente de la librería `"palmerpenguins"`.
Para acceder al repositorio de GitHub de esta entrega, haga clic [aquí](https://github.com/MarcosOlivaMunoz/Entrega-1-AD.git).

## Sobre los datos

El dataset contienen los datos de 344 pingüinos. Hay 3 especies diferentes de pingüinos en este, conseguidos de 3 islas en el Archipiélago Palmer, ubicado en la Antártida.

## Variables

Este dataset tiene 8 variables diferentes, que explicaremos a continuación:

-   `species`: Este es un dato cualitativo que muestra la especie del pingüino. Hay 3 diferentes: *Adelie*, *Chinstrap* y *Gentoo*.
-   `island`: Este es un dato cualitativo que muestra la isla de la cual proviene el pingüino. Hay 3 diferentes: Biscoe, Dream y Torgersen.
-   `bill_length_mm`: Este es un dato cuantitativo contínuo que muestra la longitud del pico del pingüino.
-   `bill_depth_mm`: Este es un dato cuantitativo contínuo que muestra el grosor del pico del pingüino.
-   `flipper_length_mm`: Este es un dato cuantitativo contínuo que muestra la longitud de las aletas del pingüino.
-   `body_mass_g`: Este es un dato cuantitativo contínuo que muestra el peso del pingüino en gramos.
-   `sex`: Este es un dato cualitativo que muestra el género del pingüino. Pueden ser macho o hembra.
-   `year`: Este es un dato cuantitativo discreto que muestra el año de nacimiento del pingüino.

# Análisis exploratorio

```{r, message = FALSE, echo = FALSE}
# Cargamos las librerías requeridas
library("tidyverse")
library("palmerpenguins")
# Copiamos el dataframe sobre el cual vamos a trabajar
df = penguins

df.adelie = df[df$species=="Adelie",]
df.chinstrap = df[df$species=="Chinstrap",]
df.gentoo = df[df$species=="Gentoo",]
```

## Exploración sobre la población de pingüinos

Estudiemos la población de pingüinos en cada isla.

```{r islands1, echo = FALSE}
table(df$species,df$island)
barplot(table(df$island,df$species), legend.text = TRUE, beside = TRUE,
        args.legend=list(x="topleft"))
```

Tenemos que hay 152 pingüinos *Adelie*, 68 pingüinos *Chinstrap* y 124 pingüinos *Gentoo*. Se puede apreciar que los pingüinos de la especie *Adelie* viven en todas las islas, mientras que el resto de especies viven en islas específicas. En concreto, solo podemos encontrar pingüinos *Chinstrap* en la isla de Dream y pingüinos *Gentoo* en la isla de Biscoe. Además, solo hay pingüinos *Adelie* en la isla de Torgersen.

## Exploración sobre los datos cuantitativos

Para facilitar la visualización de todos los datos cuantitativos hemos decido utilizar boxplot, ya que muestra la mayor cantidad de información.
Después comentaremos todos los datos cuantitativos con una tabla.

Estudiemos la longitud del pico primero y luego continuaremos con su profundidad:

```{r,message = FALSE, echo = FALSE}
#longitud pico:
#Adeline
media1.1 = mean(df.adelie$bill_length_mm, na.rm = TRUE)
sd1.1 = sd(df.adelie$bill_length_mm, na.rm = TRUE)
mediana1.1 = median(df.adelie$bill_length_mm, na.rm = TRUE)

#Chinstrap
media2.1 = mean(df.chinstrap$bill_length_mm, na.rm = TRUE)
sd2.1 = sd(df.chinstrap$bill_length_mm, na.rm = TRUE)
mediana2.1 = median(df.chinstrap$bill_length_mm, na.rm = TRUE)

#Gentoo
media3.1 = mean(df.gentoo$bill_length_mm, na.rm = TRUE)
sd3.1 = sd(df.gentoo$bill_length_mm, na.rm = TRUE)
mediana3.1 = median(df.gentoo$bill_length_mm, na.rm = TRUE)

boxplot(df$bill_length_mm~df$species,xlab="Especie",ylab="longitud pico (mm)",main="longitud de pico por especie")

#profundidad pico:
#Adeline
media1.2 = mean(df.adelie$bill_depth_mm, na.rm = TRUE)
sd1.2=sd(df.adelie$bill_depth_mm, na.rm = TRUE)
mediana1.2=median(df.adelie$bill_depth_mm, na.rm = TRUE)

#Chinstrap
media2.2=mean(df.chinstrap$bill_depth_mm, na.rm = TRUE)
sd2.2=sd(df.chinstrap$bill_depth_mm, na.rm = TRUE)
mediana2.2=median(df.chinstrap$bill_depth_mm, na.rm = TRUE)

#Gentoo
media3.2=mean(df.gentoo$bill_depth_mm, na.rm = TRUE)
sd3.2= sd(df.gentoo$bill_depth_mm, na.rm = TRUE)
mediana3.2=median(df.gentoo$bill_depth_mm, na.rm = TRUE)

boxplot(df$bill_depth_mm~df$species,xlab="Especie",ylab="Profundidad pico (mm)",
        main="Profundidad de pico por especie")


```

A continuación, mostraremos la longitud de las aletas por especie:

```{r,message=FALSE, echo = FALSE}
#longitud de aletas:
#Adeline
media1.3=mean(df.adelie$flipper_length_mm, na.rm = TRUE)
sd1.3=sd(df.adelie$flipper_length_mm, na.rm = TRUE)
mediana1.3=median(df.adelie$flipper_length_mm, na.rm = TRUE)

#Chinstrap
media2.3=mean(df.chinstrap$flipper_length_mm, na.rm = TRUE)
sd2.3=sd(df.chinstrap$flipper_length_mm, na.rm = TRUE)
mediana2.3=median(df.chinstrap$flipper_length_mm, na.rm = TRUE)

#Gentoo
media3.3=mean(df.gentoo$flipper_length_mm, na.rm = TRUE)
sd3.3=sd(df.gentoo$flipper_length_mm, na.rm = TRUE)
mediana3.3=median(df.gentoo$flipper_length_mm, na.rm = TRUE)

boxplot(df$flipper_length_mm~df$species,xlab="Especie",ylab="Longitud aletas (mm)",
        main="Longitud de aletas por especie")
```

Nuestro último dato cuantitativo se trata del peso:

```{r, message =FALSE, echo = FALSE}
#peso
#Adeline
media1.4=mean(df.adelie$body_mass_g, na.rm = TRUE)
sd1.4=sd(df.adelie$body_mass_g, na.rm = TRUE)
mediana1.4= median(df.adelie$body_mass_g, na.rm = TRUE)

#Chinstrap
media2.4=mean(df.chinstrap$body_mass_g, na.rm = TRUE)
sd2.4=sd(df.chinstrap$body_mass_g, na.rm = TRUE)
mediana2.4=median(df.chinstrap$body_mass_g, na.rm = TRUE)

#Gentoo
media3.4=mean(df.gentoo$body_mass_g, na.rm = TRUE)
sd3.4= sd(df.gentoo$body_mass_g, na.rm = TRUE)
mediana3.4=median(df.gentoo$body_mass_g, na.rm = TRUE)


boxplot(df$body_mass_g~df$species,xlab="Especie",ylab="peso (g)",
        main="Peso por especie")
```
Proseguimos creando una tabla con las media, medianas y desviaciones típicas de los datos cuantitativos por especie:

```{r, message = FALSE, echo = FALSE}
tab <- matrix(round(c(media1.1,media2.1,media3.1,mediana1.1,mediana2.1,mediana3.1,sd1.1,sd2.1,sd3.1,media1.2,media2.2,media3.2,mediana1.2,mediana2.2,mediana3.2,sd1.2,sd2.2,sd3.2, media1.3,media2.3,media3.3,mediana1.3,mediana2.3,mediana3.3,sd1.3,sd2.3,sd3.3, media1.4,media2.4,media3.4,mediana1.4,mediana2.4,mediana3.4,sd1.4,sd2.4,sd3.4),3), ncol=3 , byrow=TRUE)

rownames(tab) <- c('Media longitud pico en mm:', 'Mediana longitud pico en mm:','Desviación típica longitud pico en mm:', 'Media profundidad pico en mm:', 'Mediana profundidad pico en mm:','Desviación típica profundidad pico en mm:','Media longitud aletas en mm:', 'Mediana longitud aletas en mm:','Desviación típica longitud aletas en mm:','Media peso en g:', 'Mediana peso en g:','Desviación típica peso en g:')

colnames(tab) <- c('Adelie', 'Chinstrap', 'Gentoo')
tab <- as.table(tab)
tab

```
Como podemos observar, la especie más grande se trata de la especie *Gentoo* de la que debemos destacar que pese a esto se trata de la especie con menor profundidad de pico. Esto puede ser debido a una dieta distinta al resto de especies lo que explicaría que sólo habiten en una isla en concreto.

Proseguimos comparando las especies *Adelie* y *Chinstrap*. Ambas son muy similares en peso y profundidad de pico, pese a esto la especie *Chinstrap* tiene una longitud de aletas un poco superior y destaca frente a la especie *Adelie* por su longitud de pico aproximadamente 10cm superior incluso superando a la especie *Gentoo* por poco.


## Exploración sobre el sexo y el año de nacimiento

Estudiemos el sexo y el año de nacimiento de los pingüinos.

```{r sex&year1, echo = FALSE}
table(df$sex, df$species)
barplot(table(df$sex, df$species), legend.text=c("Hembra","Macho"), beside = TRUE, args.legend=list(x="top"))

table(df$year, df$species)
barplot(table(df$year, df$species), legend.text = TRUE, beside = TRUE, args.legend=list(x="top"))
```

Se puede observar que no hay una diferencia significativa, ni entre los machos y las hembras, ni en el año de nacimiento, de las diferentes especies.